【裁判字號】    98,交上訴,90
【裁判日期】    990211
【裁判案由】    公共危險
【裁判全文】
臺灣高等法院高雄分院刑事判決        98年度交上訴字第90號
上  訴  人  臺灣高雄地方法院檢察署檢察官
被      告  甲○○
上列上訴人因被告公共危險案件，不服臺灣高雄地方法院98年度
交訴字第34號中華民國98年11月13日第一審判決（起訴案號：臺
灣高雄地方法院檢察署98年度偵字第9335號），提起上訴，本院
判決如下：
    主  文
原判決撤銷。
甲○○犯肇事致人傷害逃逸罪，處有期徒刑柒月，緩刑貳年。
    事  實
一、甲○○於民國98年3 月20日上午10時25分許，駕駛ZO-2625
    號營業用小貨車，沿高雄縣鳳山市○○○路由東往西行駛，
    行經該路14號前，為超越前方暫停之砂石車而駛入對向車道
    ，適乙○○駕駛2JC-091 號機車搭載蔡春雅沿高雄縣鳳山市
    ○○路南向北行駛至海洋一路右轉，亦至海洋一路14號前，
    二車閃煞不及致發生碰撞，造成乙○○受有創傷性顱內出血
    、顱底骨骨折、左小腿開放性骨折等傷害（業務過失傷害部
    分原審另案審理中）及蔡春雅受傷（業務過失傷害部分未據
    告訴）。詎甲○○於肇事後，明知乙○○、蔡春雅受有傷害
    ，竟未及時施予必要之救護，當場駕車逃離現場。嗣於同日
    上午10時30分許，甲○○於肇事致人傷害逃逸被發覺前自行
    返回肇事現場，並向在場處理之司法警察楊馥菖自承肇事之
    情，因而查獲上情。
二、案經高雄縣政府警察局鳳山分局移送臺灣高雄地方法院檢察
    署檢察官偵查起訴。
    理  由
一、證據能力之說明：
    (一)國軍高雄總醫院診斷證明書係從事醫療業務之人依業務上
      或通常業務過程所製作之病歷紀錄文書所製作，而該病歷
      因係於通常業務上之記載，記錄時亦無預見日後將作為證
      據之偽造動機，其虛偽之可能性較小，且如讓製作者以口
      頭方式在法庭上再重述過去之事實或數據，實際上有其困
      難，具有一定程度之不可代替性，復無顯不可信之情況，
      依刑事訴訟法第159 條之4 規定，上開文書應具有證據能
      力。
    (二)道路交通事故調查報告表(一)(二)、道路交通事故現場圖均係
      司法警察職務上依當時現場狀況所製作之紀錄文書，記錄
      時亦無預見日後將作為證據之偽造動機，其虛偽之可能性
      較小，且如讓製作者以口頭方式在法庭上再重述過去之事
      實或數據，實際上有其困難，具有一定程度之不可代替性
      ，屬於可信之特別情況下製作之文書，依刑事訴訟法第15
      9 條之4 規定，上開文書應具有證據能力。
二、訊據被告甲○○（下稱被告）否認有駕駛動力交通工具肇事
    致人傷害逃逸之犯行，辯稱其駕車肇事後，因一時心慌，致
    未立即停車，但其隨即返回肇事現場，並無肇事逃逸之意等
    語。
三、經查：
    (一)被告於事實欄所載時、地駕車駛入對向車道而撞擊被害人
      乙○○駕駛之機車，致乙○○受有傷害，但被告未停車救
      護而逕行離去，其後始返回肇事現場之事實，業據證人即
      司法警察楊馥菖於原審審理中結證明確（見原審交訴卷第
      32－38頁），並有國軍高雄總醫院診斷證明書、道路交通
      事故調查報告表(一)(二)、道路交通事故現場圖、現場照片附
      卷可稽（見警卷第10、13－18頁、原審卷第22頁）；又被
      告亦自承此部分情節，核與上開證據相符，被告此部分之
      自白即堪信為真正，自堪以認定。
    (二)被告固辯稱其駕車肇事後，因一時心慌，致未立即停車，
      但其隨即返回肇事現場，並無肇事逃逸之意等語。惟被告
      駕車與被害人乙○○駕駛之機車發生撞擊後，被害人乙○
      ○人車倒地，被害人乙○○受有創傷性顱內出血、顱底骨
      骨折、左小腿開放性骨折等傷害，而機車車頭幾近全毀，
      被告駕駛之小貨車左車頭車燈及前擋風玻璃左下角部分破
      裂，此有診斷證明書及車損照片在卷可憑，足見2 車相互
      撞擊力量甚大，被告當無不知被害人乙○○因受撞擊受傷
      之理。再參諸被告駕車與被害人乙○○駕駛之機車發生撞
      擊後，衡諸一般人駕車驟然面臨緊急狀況，通常反應均會
      緊急煞車，縱未能及時反應，仍會於撞擊後合理反應時間
      內立即煞停，更何況被告平日係以駕駛營業用小貨車送貨
      為職業，反覆從事駕車業務，其反應自應較一般人敏捷。
      然被告在本院陳述其於發生撞擊後，未立即停車，而以時
      速50公里之速度行駛，並自海洋一路左轉大明路離去，當
      時現場復無不能停車之情形等語（見本院卷第24－25頁）
      ，且被告係肇事後約相隔約5 分鐘之久始返回現場，亦經
      證人即司法警察楊馥菖於原審審理中結證在卷（見原審交
      訴卷第34頁），是被告所為核與一般常情不符，被告顯然
      係於肇事後另行起意逃離現場，而非一時反應不及致未停
      車。從而，被告所辯無肇事逃逸之意一節，乃卸責之詞，
      不足採信。
    綜上所述，被告駕駛動力交通工具肇事致人傷害逃逸，事證
    明確，犯行堪以認定。
三、核被告所為，係犯刑法第185 條之4 之駕駛動力交通工具肇
    事致人傷害逃逸罪。又被告於肇事致人傷害逃逸犯罪被發覺
    前自行返回肇事現場，並向在場處理之司法警察楊馥菖自承
    肇事離去之情，已經證人即司法警察楊馥菖於原審審理中結
    證在卷（見原審交訴卷第32－38頁），是被告符合自首要件
    ，爰依刑法第62條規定減輕其刑。
四、原審不察，遽予被告無罪之諭知，自有未當。檢察官上訴意
    旨，指摘原判決不當，非無理由，自應予撤銷改判。爰審酌
    被告駕車因過失肇事致人傷害後，竟未停車救助傷患，反駕
    車高速逃離，不顧被害人乙○○可能造成更大損害，所為實
    無可取，惟念及被告前未曾犯罪，有被告前案紀錄表在卷可
    佐，品行尚佳，犯後亦立即自行返回肇事現場，事後並賠償
    被害人乙○○達成和解，有和解書在卷可稽（見本院卷第31
    頁），足見猶知悔悟，犯罪後之態度良好等一切情狀，量處
    如主文所示之刑。又被告未曾因故意犯罪受有期徒刑以上刑
    之宣告，有被告前案紀錄表在卷可憑，其經此偵、審程序教
    訓，應知警惕，諒無再犯之虞，本院認所宣告之刑，以暫不
    執行為適當，併諭知緩刑2 年，以勵自新。
據上論結，應依刑事訴訟法第369 條第1 項前段、第364 條、第
299 條第1 項前段，刑法第185 條之4 、第62條、第74條第1 項
第1 款，判決如主文。
本案經檢察官李門騫到庭執行職務。
中    華    民    國    99    年    2     月    11    日
                  刑事第八庭    審判長法  官  洪兆隆
                                      法  官  張盛喜
                                      法  官  郭玫利
以上正本證明與原本無異。
如不服本判決應於收受本判決後10日內向本院提出上訴書狀，其
未敘述上訴理由者，並得於提起上訴後10日內向本院補提理由書
狀（均須按他造當事人之人數附繕本）「切勿逕送上級法院」。
中    華    民    國    99    年    2     月    11    日
                                      書記官  梁美姿
附錄本件判決論罪科刑法條
中華民國刑法第185條之4：
駕駛動力交通工具肇事，致人死傷而逃逸者，處 6 月以上 5 年
以下有期徒刑。

司法院資訊處製作；財團法人民間司法改革基金會備份。
